【裁判字號】    98,司財管,33
【裁判日期】    981210
【裁判案由】    選任遺產管理人
【裁判全文】
臺灣臺中地方法院民事裁定            98年度司財管字第33號
聲  請  人  財政部臺灣省中區國稅局沙鹿稽徵所
法定代理人  劉風烈
非訟代理人  陳美英
            陳麗玉
受  選任人  黃鈴律師
上列聲請人聲請為被繼承人甲○○選任遺產管理人事件，本院裁
定如下：
    主  文
選任黃鈴律師為被繼承人甲○○（女、民國○○○年○月○○
日生、身分證統一編號：Ｚ000000000號、生前最後住
所：台中縣沙鹿鎮○○○街22號、於九十五年十月一日死亡）之
遺產管理人。
聲請程序費用由被繼承人甲○○之遺產負擔。
    理  由
一、按繼承開始時，繼承人有無不明，而無親屬會議或親屬會議
    未於一個月內選定遺產管理人者，利害關係人得聲請法院選
    任遺產管理人；又先順序繼承人均拋棄其繼承時由次順序之
    繼承人繼承，其次順序繼承人有無不明或第四順序之繼承人
    均拋棄其繼承者，準用關於無人承認繼承之規定，民法第11
    78條第2項、第1176條第6項分別定有明文。次按遺產管理人
    之設，旨在管理保存及清算遺產，以免遺產散失，是以遺產
    管理人具有相當之公益色彩；另選任遺產管理人，除慮及管
    理遺產之公平性外，尚須考慮其適切性，亦即可對其遺產、
    遺債之情形瞭解較深，或具法律、會計等專業能力，復與遺
    債債權人無利害共同關係而得忠誠處理者，優先選任為宜；
    又法院選任之遺產管理人，除係律師依律師法第22條規定，
    非經釋明有正當理由，不得辭任外，得不接受法院所命職務
    （最高法院88年度台上字第354號判決，關於選任特別代理
    人所揭示之法律見解，可資參照）。
二、本件聲請意旨略以：被繼承人甲○○（女、民國○○年○月○○
    日生、身分證統一編號：Ｚ000000000號、生前最後住所：台
    中縣沙鹿鎮○○○街22號、於95年10月1日死亡）生前尚有
    94年度之綜合所得稅未為繳納，惟聲請人已於95年10月1日
    死亡，其繼承人亦均拋棄繼承，是其繼承人處於有無不明之
    狀態，且親屬會議未於法定期間內選定遺產管理人，致聲請
    人無法就被繼承人之遺產主張權利，自有聲請本院選定遺產
    管理人之必要等語，並提出全戶除戶資料查詢清單、本院98
    年7月13日中院彥家持95繼2532字第70433號函文及被繼承人
    之財產歸屬清單（以上均影本）各1件等為證。
三、本院查：聲請人主張被繼承人甲○○尚積欠有94年之綜合所
    得稅未為繳納，被繼承人甲○○死亡後其所有繼承人均已拋
    棄繼承，是否仍有應繼承之人不明，而其親屬會議未於法定
    期間內選定遺產管理人等事實，業經聲請人提出前揭證據為
    證，復經本院調取本院95年度繼字第2532號拋棄繼承事件卷
    宗核閱屬實，自堪信為真實，是聲請人聲請選任被繼承人甲
    ○○之遺產管理人，為有理由，應予准許。另聲請人主張被
    繼承人甲○○之家屬，迄未由親屬會議選任遺產管理人，同
    意由本院逕行選任台中律師公會之登錄律師擔任相對人之遺
    產管理人，亦經聲請人到庭陳明在案（參本院98年10月14日
    訊問筆錄）。而經本院函請社團法人台中律師公會推薦有意
    願擔任本件遺產管理人之人選，該公會乃推薦由黃鈴律師
    擔任本案遺產管理人，此有該律師公會98年10月22日中律賢
    三字第98461號函暨所附該律師基本資料表乙件附卷可稽，
    而黃鈴律師為執業律師，非但具有專業知識及能力，且與
    被繼承人所遺遺產間無利害關係，若由其擔任本事件之遺產
    管理人，定能秉持其專業倫理擔當此具公益性質之職務，並
    順利達成管理保存及清算遺產之任務。執此，本院認為由其
    擔任被繼承人之遺產管理人，應屬妥適，爰選任之。
四、依非訟事件法第157條，裁定如主文。
中    華    民    國    98    年    12    月    10    日
                  家事法庭   司法事務官  楊雅筠
以上正本係照原本作成。
如不服本件裁定，得於裁定書送達之翌日起10日內，以書狀敘述
理由，向本庭提起抗告。並應繳納抗告費新台幣1000元。
中    華    民    國    98    年    12    月    10    日
                             書  記  官  曾惠雅


司法院資訊處製作；財團法人民間司法改革基金會備份。
